【裁判字號】    98,易,1011
【裁判日期】    990608
【裁判案由】    違反性騷擾防治法
【裁判全文】
臺灣屏東地方法院刑事判決              98年度易字第1011號
公  訴  人  臺灣屏東地方法院檢察署檢察官
被      告  韓少荃    男  48歲（民國○○年○ 月○○日生）
                      身分證統一編號：T120562526號  
                      住屏東縣東港鎮大鵬路286巷3號  
上列被告因違反性騷擾防治法案件，經檢察官提起公訴（98年度
偵字第6584號），本院判決如下：
    主  文
己○○意圖性騷擾，乘人不及抗拒而為擁抱、觸摸其胸部及其他
身體隱私處之行為，處有期徒刑肆月，如易科罰金，以新臺幣壹
仟元折算壹日；又意圖性騷擾，乘人不及抗拒而為擁抱、觸摸其
胸部之行為，處有期徒刑肆月，如易科罰金，以新臺幣壹仟元折
算壹日。應執行有期徒刑陸月，如易科罰金，以新臺幣壹仟元折
算壹日。
    事  實
一、己○○為交通部觀光局大鵬灣國家風景區管理處（址設屏東
    縣東港鎮○○路169 號，下稱大鵬灣管理處）遊憩課依多元
    就業開發方案自民國98年3 月11日起進用之人員（已於98年
    7 月14日離職），代號00000000、代號00000000A （均女，
    真實姓名年籍均詳卷附被害人姓名對照表，下分別稱甲○、
    乙○）則自98年7 月1 日起至98年8 月31日止在大鵬灣管理
    處遊憩課實習。(一)己○○於98年7 月11日星期六下午4 時10
    分許，與甲○單獨在大鵬灣管理處旅遊影片播放廳（下稱播
    放廳，起訴書誤載為簡報室）後方之控制室內，準備播放當
    日最末場之簡介影片時，見甲○坐在椅子上休息，竟意圖性
    騷擾，藉口欲幫甲○按摩，乘甲○毫無防備不及抗拒之際，
    突自後方環抱甲○，並迅速以右手伸進甲○上衣觸摸甲○右
    側胸部、以左手隔著甲○短褲觸摸甲○下體，而對甲○性騷
    擾得逞；旋經甲○掙脫並跑出控制室後，復慮及其背包仍在
    控制室內而折返取回，嗣於再次跑離控制室時在播放廳外之
    階梯跌倒受傷。(二)己○○又於98年7 月12日星期日下午4 時
    20分許，與乙○單獨在上開播放廳後方之控制室內，準備播
    放當日最末場之簡介影片時，見乙○坐在椅子上瀏覽數位相
    機內之照片，復意圖性騷擾，突自後方抱住乙○，並迅速以
    左手壓住乙○肩膀、以右手隔著乙○上衣觸摸乙○左側胸部
    ，而對乙○性騷擾得逞；旋經乙○大喊「你在性騷擾」等語
    ，己○○遂收手並下跪致歉，乙○則於同日下午5 時許遞紙
    條予大鵬灣管理處遊憩課辦事員丁○○略述其遭己○○性騷
    擾之經過。嗣經甲○於同日下午去電大鵬灣管理處遊憩課行
    政助理丙○○，並於98年7 月13日星期一當面向丙○○敘述
    其遭己○○性騷擾之經過，請求調整工作而不欲再與己○○
    共事，丙○○復向遊憩課課長戊○○轉述此事時，乙○在旁
    聽聞，亦表示其遭己○○性騷擾，甲○及乙○即均報警處理
    ，查悉上情。
二、案經甲 ○、乙 ○訴由屏東縣政府警察局東港分局報告臺灣屏
    東地方法院檢察署檢察官偵查起訴。
    理  由
壹、證據能力部分：
一、按被告以外之人於審判外之言詞或書面陳述，除法律有規定
    者外，不得作為證據；惟被告以外之人於偵查中向檢察官所
    為之陳述，除顯有不可信之情況者外，得為證據，刑事訴訟
    法第159 條第1 項、第159 條之1 第2 項分別定有明文。查
    證人即告訴人甲 ○、乙 ○、證人丙○○於偵查中向檢察官所
    為之陳述，業經依法具結，並無證據可證明其供述有顯不可
    信之情況，其復於本院審理中出庭接受被告行使反對詰問權
    ，自得為證據。
二、次按被告以外之人於審判外之陳述，雖不符刑事訴訟法第15
    9 條之1 至第159 條之4 之規定，而經當事人於審判程序同
    意作為證據，法院審酌該言詞陳述或書面陳述作成時之情況
    ，認為適當者，亦得為證據，當事人、代理人或辯護人於法
    院調查證據時，知有刑事訴訟法第159 條第1 項不得為證據
    之情形，而未於言詞辯論終結前聲明異議者，視為有前項之
    同意，刑事訴訟法第159 條之5 亦有明定。經查，除證人即
    告訴人甲○、乙○於警詢時之陳述外，本判決下列所引用之
    被告以外之人於審判外之陳述或非供述證據，均經檢察官及
    被告於本院準備程序時明示同意有證據能力（見本院卷第14
    頁98年11月4 日準備程序筆錄）：至證人即告訴人甲○、乙○於警詢時之陳述，檢察官及被告於本院言詞辯論終結前則
    均未聲明異議，本院審酌該等證據資料製作時均無違法取證
    之不當情形，以之作為證據應屬適當，揆諸前揭規定，認該
    等證據資料均有證據能力，合先敘明。
貳、實體認定部分：
一、認定犯罪事實之證據及理由：
    訊據被告己○○固坦承曾於上開地點分別與甲○、乙○單獨
    相處並碰觸甲○、乙○一事，惟矢口否認有何對甲○、乙○
    性騷擾之行為，辯稱：98年7 月11日伊係見甲○身體不舒服
    ，經甲○同意後，才幫甲○按摩頭部和肩膀，伊按摩到肩膀
    時，不知為何甲○忽然起身離開，可能是伊太用力的緣故，
    且時間是在當日下午3 時許，之後伊還與甲○單獨相處近1
    小時，又伊於下午4 時許即離去，下午4 時15分許伊已不在
    現場；98年7 月12日下午4 時20分許伊亦係見乙○身體不舒
    服，經乙○同意後幫乙○按摩，當時乙○在看數位相機內的
    照片，伊從背後環抱乙○和乙○一起看，看完後伊為了讓乙○精神好一點，才故意朝乙○耳邊喊叫嚇乙○一下，或許因
    而不小心碰到乙○胸部，故向乙○下跪道歉，並非承認伊有
    故意碰觸乙○之事；再上開播放廳為人來人往之辦公場所，
    當時在大鵬灣管理處樓下又有警察從事自行車防盜烙碼，倘
    伊有不當舉動，甲○、乙○自可呼救引人注意或立即向警察
    報案，竟捨此不為，事後再以電話或紙條之方式輾轉告知他
    人，與常情不符，渠等指述顯有瑕疵，其餘證據亦均不足證
    明伊有性騷擾之犯行云云。經查：
  (一)上開犯罪事實(一)部分，業據證人即告訴人甲○迭於警詢、偵
    訊及本院審理時證稱：伊於98年7 月1 日開始在大鵬灣管理
    處遊憩課實習時認識被告，與被告原無任何糾紛，98年7 月
    11日星期六輪到伊值班，因被告前幾天有表示要帶伊熟悉簡
    介影片之播放流程，故當日上午8 時30分許伊就有看到被告
    ，嗣當日下午4 時10分至4 時15分許，欲播放4 時30分即最
    末場次之簡介影片時，伊與被告提早過去播放廳準備，後伊
    坐在播放廳觀眾席後方之椅子上睡著，被告便把伊叫醒，要
    伊到播放室（指控制室，下同）裡面等，伊坐在播放室內之
    椅子上，因剛睡醒精神不佳，被告便說「妳好像很累，幫妳
    按摩」，但伊未回答，被告就站在伊後面，剛開始按了伊肩
    膀幾下，突然從後面環抱伊，被告右手伸進伊的衣服隔著內
    衣摸伊右胸，有碰到伊胸部上緣之肌膚，左手則隔著短褲摸
    伊下體，伊嚇一跳後奮力掙脫，掙脫後大喊一聲「韓大哥」
    ，意思是要被告不要再靠近伊，就打開門往外跑，但因伊背
    包還放在播放廳內，又回頭去拿，拿好再跑出去時，被告站
    在播放廳門口外，伊不希望被被告看到，故於慌張之下在播
    放廳外左側樓梯跌倒受傷，待4 時25分許要開放遊客進場時
    ，鑰匙在被告手上，伊認為還是要完成播放影片之工作，且
    在大眾面前被告不致於對伊怎麼樣，伊就過去向被告拿鑰匙
    ，被告將鑰匙交給伊時還向伊說「不要說」，伊不願與被告
    講話，故沒有回答被告，後伊獨自在播放室播放簡介影片，
    待播放完畢伊出來時大約是5 時許，就沒有看到被告了，伊
    才去大廳問服務臺人員有無急救箱，並等隔天伊情緒較平穩
    時才打電話向督導丙○○報告，單位（指大鵬灣管理處遊憩
    課）決定提出告訴後，建議伊去驗傷，伊才在星期二（指98
    年7 月14日）就醫等語（見警卷第22至23頁、偵卷第7 至8
    頁、本院卷第58至60頁）而指訴綦詳，其所述前後一致，細
    節詳實，核與證人丙○○於警詢、偵訊及本院審理時證稱：
    伊是大鵬灣管理處遊憩課之行政助理，被告則為該單位於98
    年3 月11日依多元就業開發方案所進用之人員，對簡介影片
    之播放流程較為熟悉，故伊請於98年7 月1 日前來實習之甲○、乙○向被告學習播放流程，甲○、乙○熟悉播放流程後
    ，便由其中一人單獨執行影片之播放，98年7 月11日星期六
    原應由甲○單獨執行影片之播放，被告當天則為休假日，但
    98年7 月12日下午5 時許伊接獲甲○來電，說被告前一天有
    去大鵬灣管理處並對她做一些不禮貌的事，因為電話中講不
    清楚，伊請甲○星期一再詳述經過，星期一時伊見甲○身上
    都是傷、瘀青，甲○說是於在98年7 月11日播放最後一場簡
    介影片前等遊客進場時，被告對她上下其手，她掙脫後趕快
    逃離播放廳，到外面後她想起東西在裡面忘了拿，又回去拿
    ，在走的過程中受傷，希望可以不要再和被告一起工作等語
    （見警卷第10至14頁、偵卷第9 至10頁、本院卷第63頁）情
    節相符，並有輔英科技大學附設醫院98年9 月30日輔醫歷字
    第0980930033號函附之急診入院護理評估、急診護理紀錄單
    、急診醫囑單各1 份（見偵卷第25頁密封資料袋）、現場照
    片8 張（見警卷第27至30頁）等在卷可佐，是證人即告訴人
    甲○之指述，應屬信而有徵。
  (二)上開犯罪事實(二)部分，亦據證人即告訴人乙○迭於警詢、偵
    訊及本院審理時證稱：伊於98年7 月1 日開始在大鵬灣管理
    處遊憩課實習時認識被告，因被告與伊親戚是男女朋友關係
    ，故被告自稱和伊有親戚關係，伊剛進去實習時被告幫伊很
    多忙，故伊還滿信任被告，98年7 月12日之前幾天被告表示
    要帶伊熟悉簡介影片之播放流程，7 月12日上午8 時30分許
    被告就叫伊去播放廳講解如何播放簡報及介紹，伊問被告要
    不要去服務臺坐，被告說不用，就叫伊待在播放廳一整天，
    到下午4 時20分許，伊坐在播放廳之控制室內低頭看伊數位
    相機內之照片，被告自己湊過來，伊不以為意，就給被告看
    照片，被告突然站起來走到伊後面抱住伊，右手隔著衣服摸
    伊左胸部，左手壓著伊肩膀，時間約2 、3 秒，伊當時大叫
    「你在性騷擾」，被告就放開了，伊當時很生氣，被告便退
    到旁邊向伊說對不起，並跪下來拜託伊不要跟別人講，後來
    4 時30分許開始播放影片，伊因為還在氣頭上，什麼都沒有
    想，所以仍與被告單獨待在控制室內約20分鐘，期間被告一
    直跟伊認錯並說不要告訴別人，影片快結束時伊才離開播放
    廳，並寫紙條向辦公室內的丁○○報告等語（見警卷第24至
    25頁、偵卷第9 頁、本院卷第61至62頁）而指證歷歷，其前
    後所述亦無矛盾之處，內容明確，復與證人丁○○於警詢及
    本院審理時證稱：伊是大鵬灣管理處遊憩課辦事員，負責管
    理多元就業開發方案之進用人員，被告是該單位於98年3 月
    11日依多元就業開發方案所進用，乙○則98年7 月1 日來該
    單位實習，98年7 月12日下午伊在辦公室加班，約5 時許乙○先進入辦公室，被告也跟著進辦公室，乙○向伊說「沒什
    麼工作了，是否可以先離開」，伊同意後，乙○在離開前遞
    紙條給伊，上面寫「廖大哥，剛剛韓大哥在簡報廳的機房抱
    我，還摸我胸部，感覺很不舒服」，伊看完時乙○已離開辦
    公室，伊就詢問被告，被告說是以開玩笑的方式嚇乙○，有
    拍乙○肩膀，若過當已向乙○道歉，請乙○不要提告云云，
    伊回答會再瞭解情況，其後伊有打電話請被告暫時先不要來
    上班，並將紙條交給警方等語（見警卷第16至20頁、本院卷
    第64頁）互核無訛，並有乙○書寫之紙條1 紙、前揭現場照
    片8 張（見警卷第26至30頁）附卷可證，是證人即告訴人乙○之指述，尚無不值採信之處。
  (三)至大鵬灣管理處之播放廳及控制室均為密閉空間，隔音設備
    良好，本件事發之時雖有警察在大鵬灣管理處遊憩課樓下從
    事自行車防盜烙碼，但與播放廳距離20至30公尺，中間並隔
    了1 、2 道門等情，業據證人丙○○、丁○○於警詢時證述
    明確（見警卷第14、20頁），而播放廳需以鑰匙開啟，於簡
    介影片開始播放前5 分鐘始開放遊客入場一事，亦經證人即
    告訴人甲○證述屬實（見本院卷第59頁），是甲○、乙○遭
    被告性騷擾之當下，播放廳及控制室均與外界隔絕，縱甲○
    、乙○呼喊求救，原難期有他人可聽聞伸援；況被告對甲○
    、乙○性騷擾之時間，均為當日最末場次之簡介影片即將播
    放之前，甲○、乙○雖為完成職責而暫時隱忍，然或於隔日
    、或於簡介影片播放完畢後即向大鵬灣管理處之正式職員報
    告此事，甲○、乙○之所為，與常情尚無不符。
  (四)再被告自承其與甲○、乙○認識沒有幾天，相處情況正常，
    並無糾紛或仇怨等語（見警卷第2 頁、偵卷第11頁、本院卷
    第80頁），而本件遭查獲之經過，則經證人丙○○於本院審
    理時證稱：甲○於星期一（指98年7 月13日）告訴伊時，也
    是想原諒被告，只希望可以調整工作，不要再和被告共事，
    後來伊在辦公室向課長（指戊○○）講甲○的事情時，乙○
    有聽到，說她也有發生這樣的事情，甲○、乙○才決定要告
    被告等語（見偵卷第9 至10頁、本院卷第63頁），是甲○、
    乙○均無甘冒誣告、偽證等罪責，同時虛捏分別遭被告性騷
    擾情事之主觀動機及客觀情狀，渠等之指述確可憑信。(五)末
    查甲○、乙○均為78年生，有被害人姓名對照表1 紙存卷可
    考（見警卷第40頁資料袋），與被告之年齡相隔27歲，而自
    甲○、乙○於98年7 月1 日在大鵬灣管理處遊憩課實習起至
    本件事發時，相距不過十餘日，原難想像年近半百之被告能
    與雙十年華之甲○、乙○於如此短暫之職場相處期間建立何
    等親密情誼，致甲○、乙○願於與被告獨處一室之情況下，
    讓被告為其按摩或由後方環抱；且被告之年紀足以為乙○之
    父，倘其碰觸乙○確為無心之失，依一般社交經驗，被告豈
    有迅速屈膝跪地尋求乙○原諒之可能？是被告前揭辯稱：係
    得同意後始為甲○、乙○按摩，並未刻意碰觸甲○、乙○之
    胸部或下體云云，除經證人即告訴人甲○、乙○駁斥如前，
    更與常情有違，殊不足採。
  (六)至被告請求調閱大鵬灣管理處服務臺於98年7 月11日下午3
    時10分許之監視錄影光碟，以證明甲○於事發之後在服務臺
    處與遊客說笑，且其與甲○仍單獨相處近1 小時云云，惟該
    時段之監視錄影電磁紀錄，大鵬灣管理處囿於設備儲存容量
    限制而未加保存，有大鵬灣管理處98年11月16日觀鵬祕字第
    0980005587號函1 紙在卷可參（見本院卷第17頁）；況甲○
    遭被告性騷擾之時點為該日下午4 時10分至4 時15分許，業
    經認定如前，是該證據乃欠缺調查之可能性及必要性，即不
    予以調查。被告另辯稱：伊一開始看監視器的內容對伊有利
    云云，惟經證人戊○○於本院審理時證稱：本件事發後，被
    告有向伊索取監視錄影帶，伊就調播放廳外之監視錄影畫面
    ，與被告及其他值班人員共同觀看，只看到其中一個被害人
    在簡報室進進出出，伊後來提供給警方（應為本院之誤）之
    錄影並沒有經過剪接等語（見本院卷第75頁），而大鵬灣管
    理處所提供之98年7 月11日下午4 時5 分許至5 時39分許在
    服務臺及播放廳外之監視錄影光碟，經本院當庭勘驗及交互
    比對結果，於98年7 月11日下午4 時10分至4 時15分許即本
    件犯罪事實(一)之案發時間，並未見甲○之身影出現在服務臺
    或播放廳外，而於下午4 時16分20秒至4 時21分36秒之間，
    甲○則頻繁來回於服務臺及播放廳，並有折返至播放廳取背
    包之情形，俟下午4 時27分29秒甲○進入播放廳後，直至下
    午5 時0 分24秒始走出並前往服務臺，有本院勘驗筆錄在卷
    可憑（見本院卷第34頁），是上開監視錄影畫面與甲○就案
    發時點及其於案發後之舉止之證述大致吻合，益徵甲○前揭
    證述之可信性，而均無從為有利於被告之認定。
  (七)綜上，被告所辯無非飾卸之詞，毫無可採，本件事證明確，
    被告犯行均堪認定，應依法論科。
二、論罪科刑部份：
    按女性之胸部、下體，分別為第二性徵及性器官所在部位，
    一般均由衣著覆蓋遮隱，且非我國一般正常社交禮儀下，所
    得碰觸之身體部位，應均屬身體隱私處無疑；如上開部位未
    經本人同意，而猝然遭無何等交誼之他人刻意觸摸，除足以
    引起本人嫌惡之感，更不免會心生畏怖、感受敵意並有被冒
    犯之情境，自屬性騷擾防治法第2 條所謂性擾騷。是核被告
    於犯罪事實(一)所為，係犯性騷擾防治法第25條第1 項意圖性
    騷擾，乘人不及抗拒而為擁抱、觸摸其胸部及其他身體隱私
    處之行為罪；於犯罪事實(二)所為，則係犯性騷擾防治法第25
    條第1 項意圖性騷擾，乘人不及抗拒而為擁抱、觸摸其胸部
    之行為罪。被告所犯上開2 罪，犯意各別，應予分論併罰。
    爰審酌被告有詐欺、竊盜等前科，素行難謂良好，其已近知
    天命之年，既獲政府機關以多元就業開發方案僱用，竟未珍
    惜工作機會，謹守分際，反為逞一己私慾，俟與前來實習之
    甲○獨處之際，趁甲○不及抗拒而自後方擁抱並對之襲胸及
    觸摸下體，並食髓知味，於次日對乙○如法炮製，顯然欠缺
    尊重女性身體自主權之觀念，並對涉世未深之甲○、乙○心
    理造成傷害，犯後一再飾詞狡賴，毫無悔意，態度惡劣，兼
    衡其之生活狀況、智識程度等一切情狀，分別量處如主文所
    示之刑，並均諭知有期徒刑易科罰金之折算標準，及定其應
    執行之刑併諭知有期徒刑易科罰金之折算標準，以示懲儆。
據上論斷，應依刑事訴訟法299條第1項前段，性騷擾防治法第25
條第1項，刑法第11條前段、第41條第1項前段、第51條第5款，
判決如主文。
本案經檢察官潘國威到庭執行職務。
中    華    民    國    99    年    6     月    8     日
                  刑事第三庭  審判長法  官  邱明弘
                                    法  官  戴韻玲
                                    法  官  李珮妤

以上正本證明與原本無異。
如不服本判決應於收受判決後10日內向本院提出上訴書狀，並應
敘述具體理由；其未敘述上訴理由者，應於上訴期間屆滿後20日
內向本院補提理由書（均須按他造當事人之人數附繕本）「切勿
逕送上級法院」。
中    華    民    國    99    年    6     月    8     日
                                    書記官  劉淑蓉
                                
附錄本案論罪科刑法條：
性騷擾防治法第25條第1項
意圖性騷擾，乘人不及抗拒而為親吻、擁抱或觸摸其臀部、胸部
或其他身體隱私處之行為者，處2 年以下有期徒刑、拘役或科或
併科新臺幣10萬元以下罰金。

司法院資訊處製作；財團法人民間司法改革基金會備份。
